臺灣臺東地方法院民事判決　　　　　　　 99年度訴字第139號
原　　　告　董珈玲
　　　　　　董育誠
　　　　　　董晨恩
　　　　　　董珈婷
被　　　告　林宏達
訴訟代理人　李泰宏律師
上列當事人間請求侵權行為損害賠償事件，原告提起附帶民事訴
訟（99年度交附民字第28號），經本院刑事庭移送前來，本院於
民國100年2月23日言詞辯論終結，判決如下：
    主  文
原告之訴駁回。
    事實及理由
一、程序方面：
（一）原告起訴時原聲明：被告應給付原告新臺幣（下同）2,27
      8,400元，及自起訴狀繕本送達翌日起至清償日止，按週
      年利率5%計算之利息。嗣因本件請求係可分之債權，且喪
      葬費用應由實際支付者請求，而在請求之總金額不變之情
      形下，改依其於本院99年12月28日準備程序所提之計算式
      （本院卷第58頁）請求，核其意旨，足認係聲明：「被告
      應分別給付原告董珈玲778,400元、原告董育誠500,000元
      、原告董晨恩500,000元、原告董珈婷500, 000元，及均
      自起訴狀繕本送達翌日起至清償日止，按週年利率5%計算
      之利息。」屬訴之變更，然其請求之基礎事實既係同一，
      與民事訴訟法第255條第1項第2款規定相符，自應准許。
（二）原告經合法通知，未於言詞辯論期日到場，核無民事訴訟
      法第386條各款所列情形，爰依被告聲請，由其一造辯論
      而為判決。
二、原告主張：被告於民國98年5月22日20時許，駕駛車牌號碼
    WV-8047號自用小貨車，由北往南方向，沿臺東縣東河鄉內
    之臺11線公路（下稱系爭公路）直行，經該公路143公里700
    公尺與興昌路之交岔路口附近時，疏於注意，仍以時速60公
    里至70公里間駛越，適有訴外人即原告母親李春英橫越系爭
    公路，林宏達剎車不及而撞擊李春英，致李春英死亡（下稱
    系爭事故）。而原告均為李春英子女，並由原告董珈玲實際
    支付喪葬費用278,400元，乃依法請求被告賠償2,278,400元
    （含喪葬費260,400元、往返開庭之交通費用18,000元、慰
    撫金每人各500,000元）等語。並聲明如前所示。
三、被告則以：主張過失相抵，且原告受領之保險金及被告先前
    給付之20萬元，均應於本件之請求中扣除。系爭事故之發生
    時，李春英乃酒後違規穿越馬路，顯有重大過失，且原告請
    求之金額中，關於辦桌36,000元、守靈雜項支出15,000元、
    出殯租用大客車等喪葬費用共13,000元，及往返開庭之
    18,000 元交通費用，與系爭事故造成之損害無直接關聯，
    再者，原告請求每人50 0,000元慰撫金，亦屬過高等語。並
    聲明：原告之訴駁回。
四、下列事項，兩造未加爭執（本院卷第50、51頁），堪認為真
    ：
（一）系爭事故係被告於98年5月22日19時15分，駕駛車牌號碼
      WV-8047號自用小貨車，由北往南方向，沿系爭公路直行
      ，同日20時許，途經未設交通管制號誌之臺東縣東河鄉○
      ○○○路143公里700公尺與興昌路之交岔路口附近時，本
      應注意該路段之最高時速限制為50公里，汽車行駛時，駕
      駛人應注意車前狀況，並隨時採取必要安全措施等規定，
      而疏於前揭必要之注意，仍以時速60公里至70公里間駛越
      ，適有李春英欲在該交岔路口附近之劃有分向限制線（即
      雙黃線）路段，以由西往東方向橫越系爭公路時，亦疏於
      注意行人不得在劃有分向限制線路段穿越道路、未注意來
      車狀況，及未讓行進中車輛先行，逕自橫越，林宏達於見
      李春英橫越時已剎車不及，致其駕駛之車輛直接撞擊李春
      英，李春英因此受有腦挫傷、胸部挫傷併內出血等傷害，
      嗣於送往臺東基督教醫院(以下稱基督教醫院)途中，不治
      死亡。
（二）李春英於系爭事故發生時，呈嚴重酒醉狀況，經基督教醫
      院抽血檢驗血液酒精濃度為338毫克／公升，折合呼氣測
      試之酒精濃度為1.69毫克／公升。
（三）本院99交簡上字第8號刑事卷宗（下稱刑事卷），及臺東
      縣警察局成功分局出具之交通事故現場圖、道路交通事故
      調查報告書（一)、（二)、臺東縣警察局道路交通事故
      當事人酒精測定紀錄表、基督教醫院出具之診斷證明書、
      臺灣省花東區車輛行車故鑑定員會98年11月6日花東鑑字
      第0986101857號函檢附之鑑定意見書（下稱鑑定意見書）
      。
（四）兩造之稅務電子閘門財產所得調件資料表（本院卷第26至
      35頁）。
（五）被告於車禍事故發生後，已先給20萬元予原告，原告並已
      領取強制責任險150萬元，由四人平均受領。
（六）原告支出李春英喪葬費用中，墓園65,000元、墓地6,000
      元、棺木及禮堂費用107,300元、冷凍櫃5,900元、大體整
      理4,700元、火化費用7,500元等部分，共計196,400元。
五、按因故意或過失，不法侵害他人之權利者，負損害賠償責任
    ；不法侵害他人致死者，對於支出醫療及增加生活上需要之
    費用或殯葬費之人，亦應負損害賠償責任；不法侵害他人致
    死者，被害人之父、母、子、女及配偶，雖非財產上之損害
    ，亦得請求賠償相當之金額，民法第184條第1項前段、第19
    2 條第1項、第194條分別定有明文。原告請求被告賠償，被
    告就系爭事故之事實既不爭執，則被告因超速行駛，未能及
    時煞車，造成系爭事故致李春英死亡，堪認對系爭事故之發
    生具有過失，容屬過失侵害李春英致死，而原告均為李春英
    子女，有個人基本資料查詢結果足憑（本院卷第22至25頁）
    ，依上述規定，被告應對原告負侵權行為責任，惟被告否認
    原告之請求，而以上情置辯，故關於原告得請求之金額為何
    ？及被告抗辯與有過失是否有理，暨應負之過失比例為何？
    本院審酌如下：
（一）喪葬費：
      其中除兩造不爭執之196,400元係用以辦理李春英後事所
      必要者外，被告主張辦桌、守靈雜項支出、出殯租用大客
      車等費用，與系爭事故之損害無因果關係等語，惟關於租
      用大客車13,000元，則為供家屬得親赴告別式，均尚屬合
      理、必要之喪葬支出，原告此部分請求，爰有理由；關於
      守靈雜項支出15,000元，雖屬辦理後事過程中所附帶產生
      之零星費用之總括，但除其中4,660元部分業經原告提出
      相符單據在卷（本院卷第5、6頁，共4張，金額分別為1,6
      10元、2,350元、200元、500元）而並予准許，逾此部分
      原告仍乏證明，難以認定；至於辦桌之36,000元，則尚非
      辦理後事所必要，容無法准許。又李春英之喪葬費用由董
      珈玲實際支付，則為兩造不爭，是原告董珈玲得請求喪葬
      費用共214,060元。（計算式：196,400+13,000+4,660＝
      214,060）
（二）交通費用：
      原告另主張其往返臺東開庭支出18,000元，但原告往返開
      庭之費用，乃遂行訴訟權之結果，為原告提起訴訟所應自
      行負擔之費用，與系爭事故間，無相當因果關係，故法院
      開庭費用，尚不能轉嫁予被告，原告此部分請求，爰無理
      由。
（三）慰撫金：
      原告因李春英因系爭事故而死亡，精神上自受有相當之痛
      苦，故原告請求賠償慰撫金，即非無據。惟關於請求之金
      額，本院審酌董晨恩高中畢業，家管，董珈玲經國中畢業
      ，營早餐店、董育誠國小畢業、董珈婷國中畢業；被告國
      中畢業，務農，名下無財產等情事，並有本院調閱兩造之
      稅務電子閘門財產所得調件明細表，同時考量被告造成系
      爭事故所違反之注意義務情節尚非重大，爰認原告每人各
      請求賠償精神慰撫金600,000元，尚屬允適。
（四）故董珈玲共得請求814,060元，董育誠、董晨恩、董珈婷
      各得請求600,000元。
六、繼按損害之發生或擴大，被害人與有過失者，法院得減輕賠
    償金額，或免除之，民法第217條第1項定有明文，經查：
（一）按汽車駕駛人，在快車道依規定駕車行駛，因行人或慢車
      不依規定，擅自進入快車道，而致人受傷或死亡，依法應
      負刑事責任者，減輕其刑，為道路交通管理處罰條例第86
      條第2項所明定，自條文文意，適用該規定並不以汽車駕
      駛人未違背交通規則為限，且衡其意旨，乃考量行人或慢
      車不依規定擅進快車道，同屬交通事故之原因，因而減輕
      汽車駕駛人之「刑事責任」，即該規定之適用，係以汽車
      駕駛人應就該交通事故負刑事責任為前提，否則，既無庸
      負刑事責任何須減輕？參之道路交通安全規則第94條第3
      項之可知，汽車駕駛人於汽車行使時應注意車前狀況及兩
      車併行之間隔，並隨時採取必要之安全措施等規定，其已
      課與汽車駕駛人極高之義務，故當有應負刑事責任之汽車
      駕駛人，卻又未有任何違規之情形，似難以想見，因此在
      汽車駕駛人應負刑事責任之情況下，如仍將道路交通管理
      處罰條例第86條第2項之規定限縮適用於汽車駕駛人依規
      定駕駛之情形，實過度壓縮該規定之適用範圍，基此考量
      ，不論本件刑事判決所採見解為何，均不影響本院於民事
      程序以該規定之法理，作衡酌兩造過失比例之參考，據以
      降低汽車駕駛人之過失責任。
（二）本件被告雖有超速之違規，惟李春英於系爭事故發生時，
      處於呼氣測試之酒精濃度為1.69毫克／公升之酒醉狀態，
      為兩造不爭，又於雙黃線路段橫越系爭公路，有臺東縣警
      察局成功分局出具之交通事故現場圖、道路交通事故調查
      報告書（一)、（二)可參，則李春英既嚴重酒醉，又冒然
      橫越系爭公路，堪認其當時之行為已非多數駕駛人得以預
      料，增加被告避免系爭事故之可能性，故李春英對於系爭
      事故之發生，亦具有相當之過失，而鑑定意見書所載：李
      春英由無號誌之交岔路口附近違規橫越中心分向限制線穿
      越道路時，未注意左方來車，且未讓行進中車輛先行，為
      肇事主因；被告超速行駛，未注意車前狀況，為肇事次因
      等意見，兩造對系爭事故之發生均有過失，考量其過失情
      結，參酌前述規定之法理，爰認李春英就系爭事故發生，
      應負90%之過失。而依民法第217條第1項之規定，減輕被
      告賠償原告董珈玲、董育誠、董晨恩、董珈婷之金額後，
      董珈玲得請求81,406元，董育誠、董晨恩、董珈婷各得請
      求60,000元。
七、至被告已於刑事偵查程序中，先行給付喪葬費20萬元，亦為
    兩造不爭，故董珈玲得請求之喪葬費用，自應扣除。而按保
    險人依本法規定給付之保險金，視為加害人或被保險人損害
    賠償之一部分；加害人或被保險人受賠償請求時，得扣除之
    。強制汽車責任保險法第30條定有明文。原告自承因系爭事
    故，已由被害人李春英全體繼承人即原告4人領取強制責任
    險之保險金150萬元，並依強制汽車責任保險法第11條第1項
    第2款、第2項規定4人均分（即每人領取375,000元）等事實
    ，同為被告所不爭執，揆諸上揭說明，被告亦得就此部分主
    張扣除，是董珈玲得請求之金額共應扣除575,000元，董育
    誠、董晨恩、董珈婷則各應扣除375,000元。
八、綜上所述，原告各得請求金額如前述，各自扣除上開金額後
    ，已無剩餘，從而，原告仍依侵權行為責任，以本件請求被
    告賠償，爰無理由，乃予駁回。又本件係原告於刑事程序附
    帶提起民事訴訟，經本院刑事庭移送前來，依刑事訴訟法第
    505條第2項，免納裁判費用，且民事審理過程，並無支付其
    他費用，故不諭知訴訟費用之負擔。
中    華    民    國   100    年    3     月    1     日
                      民事庭    審判長法  官  李芳南
                                      法  官  陳兆翔
                                      法  官  郭玉林
以上正本係照原本作成。
如對本判決上訴，須於判決送達後廿日內向本院提出上訴狀，如
委任律師提起上訴者，應一併繳納上訴審裁判費。
中    華    民    國   100    年    3     月    1     日
                                      書記官  莊惠如